【裁判字號】    90,自緝,3
【裁判日期】    900614
【裁判案由】    詐欺
【裁判全文】
台灣新竹地方法院刑事判決                              九十年度自緝字第三號
    自  訴  人  甲○○
    擔當訴訟人  台灣新竹地方法院檢察署檢察官
    被      告  乙○○
    選任辯護人  洪大明律師
                王文君律師
右列被告因詐欺案件，經自訴人提起自訴，本院判決如左：
    主  文
乙○○無罪。
    理  由
一、本件自訴意旨略以：被告乙○○基於詐欺之故意，於民國八十六年二月十日上午
    十時許，在新竹市，以電話向自訴人佯稱欲借款周轉，十天即可償還云云，致自
    訴人信以為真，而允借予新台幣（下同）六十六萬六千元，被告以畢弘有限公司
    名義簽發發票日八十六年二月十八日、面額三十七萬元、均以亞太商業銀行新竹
    分行為付款人之支票二張，詎屆期被告聲稱支票甲存帳戶內已無存款，至此始知
    受騙，自訴人貪圖重利貸予他人金錢，固有未當，惟被告於借款之初，經濟已現
    週轉不靈，卻隱瞞此部分事實，謊稱十日內即可還錢，致自訴人陷於錯誤，被告
    所為，顯涉有刑法第三百三十九條第一項之詐欺罪嫌等語。
二、按犯罪事實應依證據認定之，無證據不得推定其犯罪事實；又不能證明被告犯罪
    者，應諭知無罪之判決，刑事訴訟法第一百五十四條、第三百零一條第一項分別
    定有明文。刑法第三百三十九條第一項詐欺罪之成立，以意圖為自己或第三人不
    法之所有，以詐術使人將本人或第三人之物交付為要件，所謂以詐術使人交付，
    必須被詐欺人因其詐術而陷於錯誤，若其所用方法，不能認為詐術，亦不致使人
    陷於錯誤，即不構成該罪；最高法院四十六年台上字第二六○號判例可資參照。
三、訊之被告乙○○否認有詐欺之行為，辯稱：自訴人係經營地下錢莊生意，伊於八
    十五年十一月間因為生意週轉需要，即與自訴人有生意往來，十一月間借款六十
    萬元，利息百分之十五預扣，已依約於十日內償還，十二月間借款六十萬元，利
    息百分之十五預扣，亦依約於十日內償還，第三次於八十六年二月十日再向自訴
    人借款七十四萬元利息七萬四千元預扣，用以支付員工年終獎金，於八十六年二
    月十八日到期，因為貨款未能收到，乃再支付利息七萬四千元，自訴人亦同意展
    延，惟因公司週轉不靈，致於八十六年三月二十日宣告破產，另伊製作之自訴人
    重利案件之警訊筆錄，時間係在八十六年八月一日，距借款日已經有半年，且本
    件係伊朋友報警，且伊有支付多期利息，顯非詐欺等語。經查：被告乙○○持發
    票人為畢弘有限公司，票載發票日為八十六年二月十八日，面額三十七萬元付款
    人為亞太商業銀行新竹分行，票據號碼為ＡＡ0000000、ＡＡ00000
    00號之支票各一紙向自訴人借款六十六萬六千元等情，業據自訴人具狀陳述明
    確，經核與被告所供：八十六年二月十日，借款七十四萬元，預扣利息七萬四千
    元（七十四萬元減七萬四千元等於六十六萬六千元），八十六年二月十八日到期
    等語之情形相符，堪信為真實；次查：被告所持以借款支票之帳戶，係自八十六
    年二月二十八日起開始退票，此有新竹市票據交換所九十年三月二日（九十）竹
    票字第○三八號函附之退票紀錄明細表三份在卷可稽；再查：被告於刑警隊製作
    警訊筆錄之時間，係在八十六年八月一日，亦有警訊筆錄在卷可稽；綜上所述，
    尚無證據足資認定被告於借款之時，即有詐欺之犯意以及施用詐術之行為，被告
    前開辯詞，應堪採信，是本件為被告不履約所致，僅係單純民事債務不履行之問
    題，與詐欺罪之構成要件有間，自難以該罪相繩。此外，復查無其他積極切確之
    證據足資證明被告有何詐欺之犯行，既不能證明被告犯罪，是揆諸前揭判例之意
    旨，自應依法為被告無罪判決之諭知。
四、據上論斷，應依刑事訴訟法第三百四十三條、第三百零一條第一項，判決如主文
    。
中      華      民      國    九十      年      六      月     十四     日
                              台灣新竹地方法院刑事第二庭
                                  法      官    蘇  嘉  豐
右正本證明與原本無異。
如不服本判決，應於判決送達後十日內向本院提出上訴狀( 應附繕本 )。
                                  書  記  官    賴  寶  合
中      華      民      國    九十      年      六      月     十四     日


司法院資訊處製作；財團法人民間司法改革基金會備份。
